---
title: "Desigualdades Sociais x Escolares"
author: "Renato P. dos Santos"
date: "30 de agosto de 2016"
output: word_document
---

```{r setup, include=FALSE}
knitr::opts_chunk$set(echo = TRUE)
```

```{r environment, echo = FALSE}
# Enviroment values
R.version <- sessionInfo()$R.version$version.string
OS.version <- sessionInfo()$running
platform <- sessionInfo()$platform
```

```{r packages, echo = FALSE}
library(broom)
library(maptools)
library(rgdal)
library(ggplot2)
library(readr) # Fast file reading
library(plyr)
if (!require(gpclib))
    install.packages("gpclib", type = "source")
gpclibPermit()
library(rgeos)
library(ggsn)
library(digest)
if (!require(colorplaner))
    devtools::install_github("wmurphyrd/colorplaner")
```

## Resumo

Palavras-chave

## Introdução

## 

```{r municipios}
# Polígonos de Estados e Municípios Brasileiros
municipiosFile <- "dados/municipios.kml"
layersList <- ogrListLayers(municipiosFile)
municipios <- readOGR(
    municipiosFile,
    layer = layersList[1],
    stringsAsFactors = FALSE,
    encoding = "UTF-8", 
    use_iconv = TRUE
)
# Transform to a data frame for ggplot2 graphics facility
municipiosDF <- tidy(municipios)

## Order matters for geom_path!
municipiosDF <- municipiosDF[order(municipiosDF$order),]
```

```{r IDlist}
# Extract list of ID's and municipalities names
IDlist <- NULL
for (i in 1:length(municipios@polygons)) {
    IDlist <- rbind(IDlist,
                   data.frame(
                       id = municipios@polygons[[i]]@ID,
                       nome = municipios@data$Name[[i]]
                   ))
}
```

```{r Ideb}
# Estatísticas do Ideb 2011
IdebFile <- "dados/IDEB2011.csv"
IdebDF <- as.data.frame(read_csv(
    IdebFile,
    col_names = TRUE, 
    na = c("-"),
    cols_only(
        Codigo = col_integer(),
        Rede = col_character(),
        Ideb = col_number()
    )
))

# Average over municipality
IdebDF <- aggregate(Ideb ~ Codigo,
                    data = IdebDF, 
                    FUN = mean)
```

```{r geocodigos}
# Geocódigos do IBGE
codigosFile <- "dados/municipios-codes.csv"
# Read only relevant variables
codigosDF <- read_csv(
    codigosFile,
    col_names = TRUE,
    cols_only(nome = col_character(),
              geocodigo = col_integer()),
    locale(encoding = "latin1")
)
```

```{r energia}
# Percentual de domicílios particulares permanentes com energia elétrica de companhia distribuidora e com medidor de uso exclusivo
energiaFile <- "dados/energia.csv"

# Read only relevant variables
energiaDF <- as.data.frame(read_csv(
    energiaFile,
    col_names = TRUE,
    cols_only(
        gid = col_integer(),
        Censo = col_integer(),
        PER_DomEnergiaDistriMedidor_Exclusivo = col_number()
    )
))

# Filter to 2010 data
energiaDF <- na.exclude(energiaDF[energiaDF$Censo == 2010,])
energiaDF$Censo <- NULL

# Rename and format as percentage
energiaDF$energia <-
    as.double(energiaDF$PER_DomEnergiaDistriMedidor_Exclusivo / 100) 
energiaDF$PER_DomEnergiaDistriMedidor_Exclusivo <- NULL
```

```{r esgoto}
# Percentual de domicílios particulares permanentes com banheiro de uso exclusivo dos moradores e esgotamento sanitário via rede geral de esgoto
# Esgoto
esgotoFile <- "dados/esgoto.csv"

# Read only relevant variables
esgotoDF <- as.data.frame(read_csv(
    esgotoFile,
    col_names = TRUE,
    cols_only(
        gid = col_integer(),
        Censo = col_integer(),
        Dpp = col_integer(),
        DomRedeGeralEsgoto = col_integer()
    )
))

# Filter to 2010 data
esgotoDF <- na.exclude(esgotoDF[esgotoDF$Censo == 2010,])
esgotoDF$Censo <- NULL

# Rename and format as percentage
esgotoDF$esgoto <-
    as.double(esgotoDF$DomRedeGeralEsgoto / esgotoDF$Dpp)
esgotoDF$DomRedeGeralEsgoto <- NULL
esgotoDF$Dpp <- NULL
```

```{r agua}
# Percentual de domicílios particulares permanentes com abastecimento de água da rede geral
aguaFile <- "dados/agua.csv"

# Read only relevant variables
aguaDF <- as.data.frame(read_csv(
    aguaFile,
    col_names = TRUE,
    cols_only(
        gid = col_integer(),
        Censo = col_integer(),
        PER_DomRedeGeralAgua = col_number()
    )
))

# Filter to 2010 data
aguaDF <- na.exclude(aguaDF[aguaDF$Censo == 2010,])
aguaDF$Censo <- NULL

# Rename and format as number
aguaDF$agua <-
    as.double(aguaDF$PER_DomRedeGeralAgua / 100)
aguaDF$PER_DomRedeGeralAgua <- NULL
```

```{r lixo}
# Percentual de domicílios particulares permanentes com lixo coletado por serviço de limpeza
lixoFile <- "dados/lixo.csv"

# Read only relevant variables
lixoDF <- as.data.frame(read_csv(
    lixoFile,
    col_names = TRUE,
    cols_only(
        gid = col_integer(),
        Censo = col_integer(),
        PER_lixoColetadoDireto = col_number()
    )
))

# Filter to 2010 data
lixoDF <- na.exclude(lixoDF[lixoDF$Censo == 2010,])
lixoDF$Censo <- NULL

# Rename and format as number
lixoDF$lixo <-
    as.double(lixoDF$PER_lixoColetadoDireto / 100) #format as number
lixoDF$PER_lixoColetadoDireto <- NULL
```

```{r merging}
# Include municipalities names
IdebDF <- merge(IdebDF, 
                codigosDF, 
                by.x = 'Codigo', 
                by.y = 'geocodigo', 
                incomparables = NA)

# Include ID's
IdebDF <- merge(IdebDF, 
                IDlist, 
                by.x = 'nome', 
                by.y = 'nome', 
                incomparables = NA)
```

```{r mergEnerg}
IdebEnergDF <- merge(
        IdebDF,
        energiaDF,
        by.x = 'id',
        by.y = 'gid',
        incomparables = NA
)
```

```{r IdebEnergMap}
IdebEnergMap <- ggplot()
IdebEnergMap <- IdebEnergMap + geom_map(
    data = IdebEnergDF,
    aes(
        map_id = id,
        fill = Ideb,
        fill2 = energia
    ),
    map = municipiosDF,
    color = 'NA'
)
IdebEnergMap <-
    IdebEnergMap + scale_fill_colorplane(
        labels_y = scales::percent
    )    
IdebEnergMap <- IdebEnergMap + expand_limits(x = municipiosDF$long,
                                             y = municipiosDF$lat)
IdebEnergMap <- IdebEnergMap + coord_map()
IdebEnergMap <- IdebEnergMap + theme_minimal()
IdebEnergMap <- IdebEnergMap + scalebar(
    municipiosDF,
    dist = 500,
    location = "bottomright",
    dd2km = TRUE,
    model = 'WGS84',
    st.size = 3
)
north2(IdebEnergMap,
       scale = 0.15,
       x = 0.8,
       symbol = 3)
```

```{r mergEsgoto}
IdebEsgotoDF <- merge(
        IdebDF,
        esgotoDF,
        by.x = 'id',
        by.y = 'gid',
        incomparables = NA
)
```

```{r IdebEsgotoMap}
IdebEsgotoMap <- ggplot()
IdebEsgotoMap <- IdebEsgotoMap + geom_map(
        data = IdebEsgotoDF,
        aes(
                map_id = id,
                fill = Ideb,
                fill2 = esgoto
        ),
        map = municipiosDF,
        color = 'NA'
)
IdebEsgotoMap <-
        IdebEsgotoMap + scale_fill_colorplane(labels_y = scales::percent)
IdebEsgotoMap <-
        IdebEsgotoMap + expand_limits(x = municipiosDF$long,
                                      y = municipiosDF$lat)
IdebEsgotoMap <- IdebEsgotoMap + coord_map()
IdebEsgotoMap <- IdebEsgotoMap + theme_minimal()
IdebEsgotoMap <- IdebEsgotoMap + scalebar(
        municipiosDF,
        dist = 500,
        location = "bottomright",
        dd2km = TRUE,
        model = 'WGS84',
        st.size = 3
)
north2(IdebEsgotoMap,
       scale = 0.15,
       x = 0.8,
       symbol = 3)
```

```{r mergAgua}
IdebAguaDF <- merge(
        IdebDF,
        aguaDF,
        by.x = 'id',
        by.y = 'gid',
        incomparables = NA
)
```

```{r IdebAguaMap}
IdebAguaMap <- ggplot()
IdebAguaMap <- IdebAguaMap + 
    geom_map(
        data = IdebAguaDF,
        aes(
            map_id = id,
            fill = Ideb,
            fill2 = agua
        ),
        map = municipiosDF,
        color = 'NA'
    )
IdebAguaMap <-
    IdebAguaMap +
    scale_fill_colorplane(labels_y = scales::percent)
IdebAguaMap <-
    IdebAguaMap +
    expand_limits(x = municipiosDF$long,
                  y = municipiosDF$lat)
IdebAguaMap <- IdebAguaMap + coord_map()
IdebAguaMap <- IdebAguaMap + theme_minimal()
IdebAguaMap <- IdebAguaMap + scalebar(
    municipiosDF,
    dist = 500,
    location = "bottomright",
    dd2km = TRUE,
    model = 'WGS84',
    st.size = 3
)
north2(IdebAguaMap,
       scale = 0.15,
       x = 0.8,
       symbol = 3)
```

```{r mergLixo}
IdebLixoDF <- merge(
        IdebDF,
        lixoDF,
        by.x = 'id',
        by.y = 'gid',
        incomparables = NA
)
```

```{r IdebLixoMap}
IdebLixoMap <- ggplot()
IdebLixoMap <- IdebLixoMap + geom_map(
        data = IdebLixoDF,
        aes(
            map_id = id,
            fill = Ideb,
            fill2 = lixo
        ),
        map = municipiosDF,
        color = 'NA'
)
IdebLixoMap <-
        IdebLixoMap + scale_fill_colorplane(labels_y = scales::percent)
IdebLixoMap <-
        IdebLixoMap + expand_limits(x = municipiosDF$long,
                                      y = municipiosDF$lat)
IdebLixoMap <- IdebLixoMap + coord_map()
IdebLixoMap <- IdebLixoMap + theme_minimal()
IdebLixoMap <- IdebLixoMap + scalebar(
        municipiosDF,
        dist = 500,
        location = "bottomright",
        dd2km = TRUE,
        model = 'WGS84',
        st.size = 3
)
north2(IdebLixoMap,
       scale = 0.15,
       x = 0.8,
       symbol = 3)
```


## Referências
- Polígonos de Estados e Municípios Brasileiros. IBGE. Disponível em: <http://www.gmapas.com/poligonos-ibge/municipios-do-brasil>
- Percentual de domicílios particulares permanentes com lixo coletado por serviço de limpeza. IBGE. Disponível em: <http://dados.gov.br/dataset/cgeo_vw_per_lixocoletadodireto>
- Percentual de domicílios particulares permanentes com energia elétrica de companhia distribuidora e com medidor de uso exclusivo. IBGE. Disponível em: <http://dados.gov.br/dataset/cgeo_vw_per_domenergiadistrimedidor_exclusivo>
- Percentual de domicílios particulares permanentes com banheiro de uso exclusivo dos moradores ou sanitário e esgotamento sanitário via rede geral de esgoto ou pluvial ou fossa séptica. IBGE. Disponível em: <http://dados.gov.br/dataset/cgeo_vw_per_redegeralefossa>
- Percentual de domicílios particulares permanentes com abastecimento de água da rede geral. IBGE. Disponível em: <http://dados.gov.br/dataset/cgeo_vw_per_domredegeralagua>
- Estatísticas do Ideb 2013. Ensino Fundamental Regular - Anos Finais. IDEB. Disponível em: <http://portal.inep.gov.br/web/portal-ideb/planilhas-para-download>
